【裁判字號】    95,易,1021
【裁判日期】    950731
【裁判案由】    電子遊戲場業管理條例等
【裁判全文】
臺灣高雄地方法院刑事判決              95年度易字第1021號
公  訴  人  臺灣高雄地方法院檢察署檢察官
被      告  丙○○
被      告  乙○○
                    現於臺灣高雄第二監獄
上列被告因電子遊戲場業管理條例等案件，經檢察官提起公訴（
95年度偵字第9148號），本院判決如下：
    主  文
丙○○共同違反未依電子遊戲場業管理條例規定辦理營利事業登
記者，不得經營電子遊戲場業之規定，累犯，處有期徒刑肆月，
如易科罰金，以新臺幣玖佰元折算壹日。扣案之電子遊戲機「劍
龍」壹台 (含ＩＣ板壹塊）、拾元硬幣共壹拾捌枚，均沒收。
乙○○在公共場所公眾得出入之場所賭博財物，累犯，處罰金貳
仟元，如易服勞役，以新臺幣壹仟元折算壹日。扣案之現金新臺
幣壹佰捌拾元，沒收。
    事  實
一、丙○○前因傷害案件，經本院92年度易字第2323號判決判處
    有期徒刑5月，經臺灣高等法院高雄分院93年度上易字第224
    號駁回上訴確定，於93年11月10日易科罰金執行完畢。乙○○前因侵占案件，經臺灣高等法院92年度上易字第1879號判
    決判處有期徒刑5月確定，於93年8月4日執行完畢。詎丙○○猶不知悔改，明知其未依電子遊戲場業管理條例之規定辦
    理營利事業登記者，不得經營電子遊戲場業，竟仍自93年2
    月中旬起，與其妻成佳靈 (另依職權告發)共 同在其所經營
    設於高雄市楠梓區○○○街146 號之「茂銓超市」，基於經
    營電子遊戲場業及賭博之犯意，於上址擺設電子遊戲機「劍
    龍」1 台，供不特定人把玩。嗣於94年2 月20日15時30分許
    ，乙○○基於賭博之犯意，在店內投幣把玩上開電子遊戲機
    機台，於同日16時05分許，乙○○把玩之「劍龍」機台分數
    累積至180 分 (起訴書誤載為200 分)之 後，即向丙○○表
    示不想再玩，丙○○即走向上開電子遊戲機確認分數，並以
    1 ：1 比率兌換新台幣（下同）180 元予乙○○，並取出
    200 元之紙鈔交付乙○○，乙○○則取出20元硬幣交給丙○○，經埋伏之警員丁○○當場查獲，並扣得上述電子遊戲機
    台1 台 (含ＩＣ板1 塊）、機台內之10元硬幣共18枚及乙○○賭博所得之財物200 元 (含乙○○本身之財物20元)。
二、案經高雄市政府警察局楠梓分局移送臺灣高雄地方法院檢察
    署檢察官偵查起訴。
    理  由
壹、證據能力部分：
    按被告以外之人於審判外之言詞或書面陳述，除法律有規定
    者外，不得作為證據，刑事訴訟法第159 條第1 項固定有明
    文。惟被告以外之人於偵查中向檢察官所為陳述，除顯有不
    可信之情況者外，得為證據，刑事訴訟法第159 條之1 第2
    項亦定有明文。蓋因檢察官與法官同為司法官署，且檢察官
    代表國家偵查犯罪，依法有訊問被告、證人及鑑定人之權力
    ，且須對被告有利、不利之情形均應注意，況徵諸實務運作
    ，檢察官實施刑事偵查程序，亦能恪遵法定程序之要求，不
    致有違法取證情事且可信度極高，是被告以外之人前於偵查
    中已具結而為證述，除反對該項供述得具有證據能力之一方
    ，已釋明「顯有不可信之情況」之理由外，不宜以該證人未
    能於審判中接受他造之反對詰問為由，即遽指該證人於偵查
    中之陳述不具證據能力，方符前揭法條之立法意旨。是證人
    丁○○於檢察官偵查時所為陳述（參見臺灣高雄地方法院檢
    察署95年度偵字第9148號卷宗第44頁、45頁），被告丙○○
    於本院95年7 月20日審判期日表明對於證人丁○○在偵查中
    之證詞沒有意見，並未曾提及檢察官在偵查時，對上揭證人
    有任何不法取供之情形，是證人丁○○之陳述，客觀上並無
    顯不可信之情況，前揭證人於偵查中之證詞自具有證據能力
    ，合先敘明。
貳、實體部分：
一、訊據被告乙○○承坦上開事實不諱，質之被告丙○○雖坦承
    有在上開時、地擺設扣案之電子遊戲機「劍龍」1台之事實
    ，惟辯稱伊有電子遊戲機台的販賣執照，扣案之「劍龍」電
    子遊戲機是伊拿來販售的，並沒有提供他人把玩，也沒有兌
    換現金給乙○○等語。經查，證人即查獲本件之警員丁○○
    於本院95年7 月20日審理中證稱：「我們經過那裡，那家店
    我們之前就鎖定，那天我們去探訪，有經過那裡看到乙○○
    在打電動玩具，那時是老闆娘在。當天乙○○那機台有插電
    ，其他沒有插電。那老闆就回來了。我問老闆這機台沒有插
    電如何打，老闆就直接幫我插電開機。我玩了約二十分鐘左
    右，乙○○那時表示要走了，去換錢，老闆丙○○就拿兩百
    元給乙○○。乙○○玩的機台積分有一百八，老闆拿兩百元
    紙幣給乙○○，乙○○拿出二十元硬幣給老闆。」、「我
    是向老闆娘換錢，換了三、四百元，我忘記實際多少了。」
    等語 (見當日審判筆錄)， 核與證人乙○○於同日審理中證
    稱：「我跟老闆娘說要打機台的」、「是老闆娘插電給我玩
    」、「我打小瑪莉後不玩了那時候機台的積分是一百八十，
    我拿零錢二十元給店家，那時老闆在，只是剛開始的時候他
    不在，後來他在。店家拿兩百元給我。當時警察在旁邊，我
    當場被查獲。」、「當天是向老闆娘換零錢。」等語相符 (
    見當日審判筆錄)，本 院審酌證人丁○○、乙○○與被告丙○○均無仇怨，其自無設詞誣陷之理，且其2 人供述一致，
    自堪認其所述確與事實相符。復查，被告丙○○提出之高雄
    市政府高市建二商字第一七六三九０一九號營利事業登記證
    所載「茂銓商行」 ( 即 茂銓超市)之 營業項目固包含其他
    零售業 (電動玩具機台零售)乙 項，惟其上亦記載 (電子遊
    戲場業除外)， 是「茂銓商行」 (即茂銓超市)並 未領取電
    子遊戲場業之營利事業登記證，洵堪認定；又被告丙○○辯
    稱扣案之機台貼有販售價格之標籤等語，固有警卷內之扣案
    機台照片為證，惟證人丁○○於95年4 月25日偵查中證稱被
    告 (丙○○)並 未說該電玩是要賣的等語 (見當日偵訊筆錄
    )， 於本院95年7 月20 日 審理時亦證稱：「我問老闆 (即
    被告丙○○)這 機台沒有插電如何打，老闆就直接幫我插電
    開機」等語 (見當日審判筆錄)； 且證人乙○○於本院95年
    7 月20日審理時亦證稱：「我跟老闆娘說 (要打機台)的 」
    、「是老闆娘 (插電給我玩的)」 等語 (見當日審判筆錄)
    ，足見被告丙○○縱有於扣案機台上貼販售價格之標籤，惟
    其亦有提供扣案之機台供不特定人把玩之犯行，否則，何以
    證人丁○○、乙○○一開始表明要把玩機台，被告丙○○及
    其妻成佳靈即插電予丁○○、乙○○把玩？是被告丙○○所
    辯顯係卸責之詞，不足採信。此外，復有前揭電子遊戲機台
    1 台 (含ＩＣ板1 塊）、機台內之10元硬幣共18枚、乙○○
    賭博所得之財物180 元 (含乙○○本身之財物20元共200 元
    )扣 案及現場照片5 張附卷為證，被告丙○○、乙○○之犯
    行均堪認定。
二、核被告丙○○所為，係犯刑法第266條第1項前段賭博罪及違
    反電子遊戲場業管理條例第15條之未依電子遊戲場業管理條
    例規定辦理營利事業登記者，不得經營電子遊戲場業之規定
    ，應依同條例第22條之規定論處，被告丙○○未經許可於上
    址經營電子遊戲場之行為，係基於同一之經營電子遊戲場為
    業務之犯意，而反覆所為之行為，乃實質上一罪，應僅論以
    一罪。又被告丙○○所犯上開二罪間，與其妻成佳靈間有犯
    意之聯絡及行為之分擔，應依刑法第28條規定論以共同正犯
    ；按被告丙○○行為後，94年1 月7 日修正公布之刑法，自
    95年7 月1 日施行，修正後之刑法刪除第55條關於牽連犯之
    規定。本件被告丙○○所犯上開刑法第266 條第1 項前段賭
    博、電子遊戲場業管理條例第22條等罪具有牽連犯之關係，
    依修正前即行為時之規定，應從一重之電子遊戲場業管理條
    例第22 條 之罪處斷；依修正後之刑法既已刪除牽連犯之規
    定，則所犯上述各罪應依數罪併罰之規定分論併罰。比較新
    舊法之規定，修正後之規定並非較有利於被告丙○○，依刑
    法第2 條第1 項之規定，應適用行為時之法律，即適用修正
    前刑法第55條牽連犯之規定，從一重之電子遊戲場業管理條
    例第22條之罪處斷。核被告乙○○所為，係犯刑法第266 條
    第1 項前段賭博罪。又按，被告2 人行為時，刑法第266 條
    第1 項前段賭博罪所定之法定本刑為1000元以下罰金，另依
    罰金罰鍰提高標準條例第1 條前段規定，依法律應處罰金、
    罰鍰者，就其原定數額得提高為2 至10倍 (中華民國72年7
    月27日司法院、行政院令發布，並自72年8 月1 日起施行：
    「依戡亂時期罰金罰鍰提高標準條例 (80年5 月6 日修正名
    稱為罰金罰鍰提高標準條例)第1條前段及第3 條規定將刑法
    定有罰金各條之罰金數額，均提高為10倍)。 及依現行法規
    所定貨幣單位折算新臺幣條例第2 條規定，現行法規所定金
    額之貨幣為圓、銀元或元者，以新臺幣元之3 倍計算，換言
    之，被告2 人行為時之刑法第266 條第1 項前段之法定本刑
    ，罰金經折算為新臺幣後，為新臺幣30000 元；而被告2 人
    行為後，依95年6 月14日公布之刑法施行法第1 條之1 規定
    ，中華民國94年1 月7 日刑法修正施行後，刑法分則編所定
    罰金之貨幣單位為新臺幣 (第1 項)。94 年1 月7 日刑法修
    正時，刑法分則編未修正之條文定有罰金者，自94年1 月7
    日刑法修正施行後，就其數額提高為30倍。但自72年6 月26
    日至94年1 月7 日新增或修正之條文，就其所定數額提高為
    3 倍 (第2 項)， 其立法理由謂：刑法24年施行後，為解決
    國民所得經濟水準已大幅提昇問題，有關罰金與罰鍰倍數之
    調整及銀元與新臺幣之折算標準，訂有「罰金罰鍰提高標準
    條例」及「現行法規所定貨幣單位折算新臺幣條例」，除罰
    金以1 銀元折算3 元新臺幣外，並將72年6 月26日以前修正
    之刑法部分條文罰金數額提高為10倍；其後修正者則不再提
    高倍數，亦即刑法分則各罪罰金數額視前開情形分別提高為
    30倍或3倍 。考量新修正之刑法施行後，不再適用「現行法
    規所定貨幣單位折算新臺幣條例」，為使罰金數額趨於一致
    ，避免衍生新舊法比較適用問題，以緩和實務適用法律之衝
    擊，於不變動罰金數額之前提下，爰為第2 項規定等語。查
    刑法第266 條第1 項前段自72年6 月26日至94年1 月7 日間
    並無修正，是依據前揭刑法施行法第1 條之1 之規定，刑法
    第266 條第1 項前段之法定本刑，自95年7 月1 日起，即改
    為罰金新臺幣30000 元，與刑法施行法第1 條之1 修訂前之
    數額並無不同。是本件無論適用行為時之刑法第266 條第1
    項前段、罰金罰鍰提高標準條例第1 條前段 (提高為10倍)
    及依現行法規所定貨幣單位折算新臺幣條例第2 條規定，或
    依裁判時之刑法第266 條第1 項前段、刑法施行法第1 條之
    1 規定，該條法定本刑之罰金數額均相同，本院審酌前揭立
    法理由，認此部分並無比較新、舊法之問題，自應適用行為
    時之刑法第266 條第1 項前段之規定，附此敘明。再者，被
    告丙○○前因傷害案件，經本院92年度易字第2323號判決判
    處有期徒刑5 月，經臺灣高等法院高雄分院93年度上易字第
    224 號駁回上訴確定，於93年11月10日易科罰金執行完畢，
    被告乙○○前因侵占案件，經臺灣高等法院92年度上易字第
    1879號判決判處有期徒刑5 月確定，於93年8 月4 日執行完
    畢，此有臺灣高等法院被告前案紀錄表2 份在卷可稽，茲被
    告2 人於5 年以內再故意犯本件有期徒刑以上之罪，不論依
    修正前之刑法第47條，或修正後之刑法第47條第1 項之規定
    ，均構成累犯，對被告2 人而言並無有利或不利之情形，自
    不生新舊法比較之問題，均應逕依修正前之刑法第47條，論
    以累犯，並加重其刑。
三、爰審酌被告丙○○其明知未依規定辦理電子遊戲場業之營利
    事業證記，被告丙○○竟仍於上址擺設電子遊戲機台「劍龍
    」1 台，並以上開電子遊戲機台與不特定人賭博財物，已影
    響主管機關對電子遊戲場業之管理，並助長社會投機風氣，
    且其犯罪後否認犯行，態度不佳，惟念其擺設之電子遊戲機
    台僅有1 台，數量不多，及其犯罪之動機、目的、手段等一
    切情狀，量處如主文所示之刑。又本件被告丙○○犯罪時之
    刑法第41條  第1 項前段規定：「犯最重本刑為5 年以下有
    期徒刑以下之刑之罪，而受6 個月以下有期徒刑或拘役之宣
    告，因身體、教育、職業、家庭之關係或其他正當事由，執
    行顯有困難者，得以1 元以上3 元以下折算1 日，易科罰金
    。」，另依現行法規所定貨幣單位折算新臺幣條例第2 條規
    定，現行法規所定金額之貨幣為圓、銀元或元者，以新臺幣
    元之3 倍計算，及依修正前罰金罰鍰提高標準條例第2 條前
    段（現已刪除）規定，依刑法第41條易科罰金者，就其原定
    數額提高為100 倍折算1 日，故被告丙○○行為時之易科罰
    金折算標準，得以銀元100 元以上300 元以下折算1 日，經
    折算為新臺幣後，應以新臺幣300 元以上900 元以下折算1
    日。惟95年7 月1 日修正公布施行之刑法第41條第1 項前段
    則規定：「犯最重本刑為5 年以下有期徒刑以下之刑之罪，
    而受6個 月以下有期徒刑或拘役之宣告者，得以新臺幣1000
    元、2000元或3000元折算1 日，易科罰金。」比較修正前後
    之易科罰金折算標準，以95年7 月1 日修正公布施行前之規
    定，較有利於被告丙○○，則應依刑法第2 條第1 項前段，
    適用修正前刑法第41條第1 項前段規定，定其折算標準。是
    本件被告丙○○之宣告刑部分，並依修正前刑法第41條第1
    項前段、修正前罰金罰鍰提高標準條例第2 條前段（現已刪
    除）、現行法規所定貨幣單位折算新臺幣條例第2 條規定，
    諭知易科罰金之折算標準。另審酌被告乙○○欲以賭博行為
    換取財物，其心存投機，自屬可議，惟念其犯罪之情節尚屬
    輕微，犯罪後坦承犯行，態度尚稱良好等一切情狀，量處如
    主文所示之刑。又按，行為後法律有變更者，適用行為時之
    法律。但行為後之法律有利於行為人者，適用最有利於行為
    人之法律，刑法第2 條第1 項定有明文。本件被告乙○○犯
    罪時之刑法第42條第2 項前段規定：「易服勞役以1 元以上
    3 元以下折算1 日。」，另依前揭現行法規所定貨幣單位折
    算新臺幣條例第2 條規定，現行法規所定金額之貨幣為圓、
    銀元或元者，以新臺幣元之3 倍計算，及依修正前罰金罰鍰
    提高標準條例第2 條前段（現已刪除）規定，依刑法第42條
    第2 項易服勞役者，就其原定數額提高為100 倍折算1 日，
    故被告乙○○行為時之易服勞役折算標準，應以新臺幣玖佰
    元折算1 日。惟94年1 月7 日修正，同年2 月2 日公布，並
    於95年7 月1 日施行之刑法第42條第3 項前段規定：「易服
    勞役以新台幣一仟元、二仟元或三仟元折算一日。」，比較
    修正前後之易服勞役折算標準，以修正後之規定，較有利於
    被告乙○○，自應依刑法第2 條第1 項但書規定，適用修正
    後之刑法第42條第3 項前段規定，定其折算標準。並審酌本
    件被告乙○○之宣告刑為罰金貳仟元 (折算新臺幣陸仟元)
    ，屬輕度之刑，苟易服勞役之折算標準過高，無異縮短被告
    乙○○之刑度，是本院認以新台幣一仟元折算一日為適當，
    故本件被告乙○○之宣告刑部分，並依修正後之刑法第42
    條第3 項前段規定諭知易服勞役之折算標準。扣案之電子遊
    戲機「劍龍」1 台（含ＩＣ板1 塊），為當場賭博之器具，
    應依刑法第266 條第2 項規定宣告沒收。復按，沒收為從刑
    之一種，附屬於主刑，不生比較輕重之問題，因具有保安處
    分之性質，依刑法第2 條第2 項規定，以從新為原則，自應
    適用新法 (最高法院86年度台上字第502 、3860號、87年度
    台上字第2596號、90年度台上字第1731號判決要旨參照)。
    查被告2 人行為時之刑法第38條第1 項、第2 項、第3 項分
    別規定，下列之物沒收之：1.違禁物。2.供犯罪所用或犯罪
    預備之物。3.因犯罪所生或所得之物。前項第1 款之物，不
    問屬於犯人與否，沒收之。第1 項第2 款、第3 款之物，以
    屬於犯人者為限，得沒收之。但有特別規定者，依其規定。
    而94年1 月7 日修正，同年2 月2 日公布，並於95年7 月1
    日施行之刑法第38條第1 項、第2 項、第3 項規定，下列之
    物沒收之：1.違禁物。2.供犯罪所用或犯罪預備之物。3.因
    犯罪所生或所得之物。前項第1 款之物，不問屬於犯罪行為
    人與否，沒收之。第1 項第2 款、第3 款之物，以屬於犯罪
    行為人者為限，得沒收之。但有特別規定者，依其規定。依
    前開最高法院裁判要旨見解，沒收之性質為保安處分，自應
    依刑法第2 條第2 項規定，適用裁判時之法律。是本件扣案
    之「劍龍」電子遊戲機機台內之10元硬幣18枚，為被告丙○○犯上開2 罪所得之財物，及扣案之180 元係被告乙○○犯
    賭博罪所得之財物，均應依刑法第38條第1 項第3 款規定宣
    告沒收之。至於扣案之20元係被告乙○○所有之財物，並非
    其犯賭博罪所得之財物，自不得予以宣告沒收，附此敘明。
四、被告丙○○之妻成佳靈涉嫌與被告丙○○共同犯刑法第266
    條第1項 前段、電子遊戲場業管理條例第15條、第22條之罪
    部分，本院另依職權檢具相關卷證函請臺灣高雄地方法院檢
    察署依法偵辦，附此敘明。
據上論斷，應依刑事訴訟法第299條第1項前段，刑法第2條第1項
、第266條第1項前段、第2項、電子遊戲場業管理條例第15條、
第22條，刑法第11條前段、刑法第28條、修正前刑法第55條後段
、修正前刑法第47條、修正前刑法第41條第1 項前段、刑法第42
條第3 項，修正前罰金罰鍰提高標準條例第1 條前段、修正前罰
金罰鍰提高標準條例第2 條 (現已刪除)， 現行法規所定貨幣單
位折算新臺幣條例第2 條，判決如主文。
本案經檢察官甲○○到庭執行職務。
中    華    民    國    95    年    7    月    31    日
                  刑事第九庭 審判長 法  官  陳建和
                                    法  官  王啟明
                                    法  官  謝梨敏
以上正本證明與原本無異。
如不服本判決，應於送達後10日內，向本院提出上訴狀。
中    華    民    國    95    年    7     月    31    日
                                    書記官  戴顯澄
附錄本判決論罪科刑法條全文
電子遊戲場業管理條例第15條
未依本條例規定辦理營利事業登記者，不得經營電子遊戲場業。
電子遊戲場業管理條例第22條
違反第15條規定者，處行為人1 年以下有期徒刑、拘役或科或併
科新台幣50萬元以上250 萬元以下罰金。
中華民國刑法第266條
（普通賭博罪與沒收物）
在公共場所或公眾得出入之場所賭博財物者，處1 千元以下罰金
。但以供人暫時娛樂之物為賭者，不在此限。
當場賭博之器具與 在賭檯或兌換籌碼處之財物，不問屬於犯人
與否，沒收之。


司法院資訊處製作；財團法人民間司法改革基金會備份。
